臺灣新竹地方法院刑事判決
                                   110年度原交易字第23號
公  訴  人  臺灣新竹地方檢察署檢察官
被      告  曾雲豪


指定辯護人  本院公設辯護人林建和
上列被告因過失傷害案件，經檢察官提起公訴（109 年度偵字第
13788號），被告於本院準備程序中，就被訴事實為有罪之陳述
，經依簡式審判程序判決如下：
    主  文
曾雲豪犯無駕駛執照駕車過失傷害罪，處拘役伍拾伍日，如易科
罰金，以新臺幣壹仟元折算壹日。
    犯 罪 事 實
曾雲豪並未合法考領小型車普通駕駛執照，仍於民國109年9月24
日9時51分許，無照駕駛車牌號碼000-0000號自用小客車，沿新
竹縣新豐鄉台15線往竹2線（由西往東）方向之產業道路行駛，
於行經新竹縣○○鄉○○村00號附近時，本應注意在未劃分向線或分
向限制線之道路，應靠右行駛；但遇有特殊情況必須行駛左側道
路時，除應減速慢行外，並應注意前方來車及行人，而依當時天
候晴、日間自然光線、柏油路面乾燥無缺陷、無障礙物、視距良
好等情形，並無不能注意之情事，為閃避突自右側竄出之動物而
向左偏駛後疏未注意前方來車，適有陳華市騎乘車牌號碼000-00
00號普通重型機車沿同路段自對向駛至，曾雲豪駕駛車輛之左側
照後鏡因而擦撞陳華市騎乘機車之左側把手，致陳華市人車倒地
，因此受有左側足部開放性傷口、左側膝部挫傷及下肢多處部位
之開放性傷口等傷害。
    理  由
一、訊據被告曾雲豪對上揭犯行坦承不諱，核與告訴人陳華市於
    警詢、偵查中指訴之情節大致相符，並有下列證據附卷可稽
    ：
（一）新竹縣政府警察局新湖分局新豐分駐所警員109年11月23
      日報告1紙（見偵字卷第4頁）。　　　
（二）道路交通事故現場圖、道路交通事故調查報告表（一）、
      （二）各1份（見偵字卷第26至28頁）。
（三）告訴人之天主教仁慈醫療財團法人仁慈醫院乙種診斷證明
      書1份（見偵字卷第24頁）。　
（四）事故現場及車損照片共9張（見偵字卷第32至34頁）。
（五）新竹縣政府警察局舉發違反道路交通管理事件通知單影本
      及被告之證號查詢汽車駕駛人列印頁面各1紙（見偵字卷
      第31頁、本院卷第25頁）。　
　　堪認被告之任意性自白與事實相符。綜上，本件事證已臻明
    確，被告犯行堪以認定，應依法論罪科刑。 
二、論罪科刑：
（一）按刑法總則之加重，係概括性之規定，所有罪名均一體適
      用；刑法分則之加重，係就犯罪類型變更之個別犯罪行為
      予以加重，成為另一獨立之罪名。道路交通管理處罰條例
      第86條第1 項關於汽車駕駛人，無駕駛執照駕車、酒醉駕
      車、吸食毒品或迷幻藥駕車、行駛人行道或行經行人穿越
      道不依規定讓行人優先通行，因而致人受傷或死亡，依法
      應負刑事責任者，加重其刑至2分之1，係就刑法第276條
      之過失致人於死罪，同法第284條之過失傷害（及致重傷
      ）罪之基本犯罪類型，對於加害人為汽車駕駛人，於從事
      駕駛汽車之特定行為時，無駕駛執照駕車、酒醉駕車、吸
      食毒品或迷幻藥駕車，或於行經行人穿越道之特定地點，
      不依規定讓行人優先通行，因而致人受傷或死亡之特殊行
      為要件予以加重處罰，已就上述刑法第276條、同法第284
      條各罪犯罪類型變更之個別犯罪行為予以加重，而成另一
      獨立之罪名，自屬刑法分則加重之性質。查被告並未領有
      小型車普通駕駛執照，業據其供稱明確（見偵字卷第6頁
      ），並有證號查詢汽車駕駛人列印頁面及新竹縣政府警察
      局舉發違反道路交通管理事件通知單影本各1紙（見本院
      卷第25頁、偵字卷第31頁）可參，是被告於案發時屬無駕
      駛執照之情形，又其駕車向左偏駛後疏未注意前方對向之
      告訴人車輛，而與告訴人發生擦撞，致告訴人受有犯罪事
      實欄所示之傷害。是核被告所為，係犯道路交通管理處罰
      條例第86條第1項、刑法第284條前段之汽車駕駛人，無駕
      駛執照駕車過失致人受傷罪。起訴書就被告所犯法條雖僅
      敘及刑法第284條前段，然於犯罪事實已明載被告係無照
      駕駛，且應依道路交通管理處罰條例第86條第1項規定加
      重其刑之旨，本院自無庸再予變更起訴法條，附此敘明。
      　　　
（二）被告無駕駛執照仍駕駛自用小客車上路，因過失肇事致人
      受傷，應依道路交通管理處罰條例第86條第1項之規定，
      加重其刑。又被告於肇事後停留現場，於未被有偵查犯罪
      職權之機關或公務人員發覺前，即向據報前往現場處理之
      警員坦承肇事乙節，有道路交通事故肇事人自首情形紀錄
      表1份（見偵字卷第30頁）可佐，是被告對於未發覺之犯
      罪自首而接受裁判，符合自首要件，爰依刑法第62條前段
      之規定，減輕其刑。故被告有上開刑之加重及減輕之情形
      ，應依刑法第71條第1項先加後減之。
（三）爰以行為人之責任為基礎，審酌告訴人因本案受有上開傷
      勢，確已影響其健康及生活，而被告無照駕駛小客車上路
      ，對於道路交通安全一切情狀，本應謹慎注意、提高警覺
      ，因駕車向左偏駛後疏未注意前方對向之告訴人車輛，致
      發生本件車禍事故之過失情節，另考量被告始終坦承犯行
      ，然願賠償之金額與告訴人所主張之金額尚有落差，以致
      迄今就和解、賠償條件未能有所共識，致尚未彌補告訴人
      損失，兼衡被告前無任何前科紀錄之素行，有臺灣高等法
      院被告前案紀錄表（見本院卷第11、12頁）在卷可考，
　　　暨其之智識程度、工作、經濟狀況等一切情狀，量處如主
      文所示之刑，併諭知易科罰金之折算標準。　　　
（四）至辯護人雖請求本院併諭知緩刑之宣告等語，然被告為本
      件事故唯一肇因，且並未與告訴人達成和解或賠償其損害
      ，已如前述，故本院認不宜宣告緩刑，仍有執行刑罰之必
      要，以資警惕。　　　　
三、依刑事訴訟法第273條之1 第1項、第299條第1項前段，判決
    如主文。 
本案經檢察官賴佳琪提起公訴，檢察官陳中順到庭執行職務。
中　　華　　民　　國　　 110　　年　　 9　　月 　 22　日
                      刑事第八庭  法  官  潘韋廷
以上正本證明與原本無異。
如不服本判決應於收受本判決後20日內向本院提出上訴書狀，上
訴書狀應敘述具體理由。上訴書狀未敘述上訴理由者，應於上訴
期間屆滿後20日內補提理由書狀於本院(均須按他造當事人之人
數附繕本 )「切勿逕送上級法院」。 
中　　華　　民　　國　　110 　年　　9 　　月　　22　　日
                                  書記官  彭筠凱   
附錄論罪科刑法條：
刑法第284條
因過失傷害人者，處1 年以下有期徒刑、拘役或10萬元以下罰金
；致重傷者，處3 年以下有期徒刑、拘役或30萬元以下罰金。 

道路交通管理處罰條例第86條第1項
汽車駕駛人，無駕駛執照駕車、酒醉駕車、吸食毒品或迷幻藥駕
車、行駛人行道或行經行人穿越道不依規定讓行人優先通行，因
而致人受傷或死亡，依法應負刑事責任者，加重其刑至二分之一
。